【裁判字號】    97,易緝,463
【裁判日期】    971127
【裁判案由】    詐欺
【裁判全文】
臺灣臺中地方法院刑事判決             97年度易緝字第463號
公  訴  人  臺灣臺中地方法院檢察署檢察官
被      告  甲○○
上列被告因詐欺案件，經檢察官提起公訴（九十六年度偵字第二
四七三五號、九十七年度偵緝字第七七一號）及臺灣桃園地方法
院檢察署移送併辦（九十七年度偵緝字第七一一號），本院合議
庭裁定由受命法官獨任進行簡式審判程序，判決如下：
    主    文
甲○○幫助意圖為自己不法之所有，以詐術使人將本人之物交付
，處有期徒刑月，如易科罰金，以新臺幣壹仟元折算壹日。
    犯罪事實
一、甲○○明知金融機構帳戶之存摺及提款卡係供自己使用之重
    要理財工具，關係個人財產、信用之表徵，且可預見存摺、
    提款卡及其密碼如交予他人使用，而未加以闡明正常用途，
    極易被利用為與財產有關之犯罪工具，竟仍不顧他人可能遭
    受財產上損害之危險，而基於縱若其金融機構帳戶被利用作
    為詐欺取財，並不違背其本意之幫助犯意，於民國（下同）
    九十六年七月八日，在桃園縣中壢市○○○路路旁，將其於
    九十一年六月二十五日向第一商業銀行中壢分行所申設開立
    第00000000000號帳戶之存摺、提款卡（包括密碼），以新
    台幣（下同）四千元代價出售並交付予真實姓名年籍不詳綽
    號阿德之成年男子使用。該綽號阿德之成年男子或所屬詐欺
    集團成員取得甲○○所有上開第一商業銀行中壢分行帳戶之
    存摺、提款卡（包括密碼）後，即意圖為自己不法之所有，
    於九十六年七月九日中午十二時三十分許，由其中之某不詳
    姓名成年女子以MSN與在臺中市○區○○路住處上網之丁○○聊天，進而向丁○○佯稱：若欲援交，見面前須先匯款等
    語，使丁○○信以為真而陷於錯誤，於翌（十）、十一日，
    在臺中市○○○路與崇德路口之第一商業銀行，依該成年女
    子指示以自動櫃員機分別匯款一萬八千元、一萬八千元、一
    萬一千元、一千元至甲○○所有上開第一商業銀行中壢分行
    帳戶；又於九十六年七月十日晚上十一時許，由其中之某不
    詳姓名成年女子以MSN與上網之丙○○聊天，進而向丙○○
    佯稱：若欲援交，見面前須先匯款等語，使丙○○信以為真
    而陷於錯誤，於翌（十一）日，至臺北市○○區○○路十二
    號之第一商業銀行木柵分行，依該成年女子指示以自動櫃員
    機匯款一萬五千六百元至甲○○所有上開第一商業銀行中壢
    分行帳戶，該綽號阿德之成年男子或所屬詐欺集團成員隨即
    各於當日以提款卡提領所詐得上開款項。嗣經丁○○、丙○○發覺受騙，報警處理，為警循線查獲。
二、案經丁○○訴由臺中市警察局第一分局報請臺灣臺中地方法
    院檢察署檢察官偵查起訴及臺灣桃園地方法院檢察署檢察官
    移送併案審理。
    理    由
一、本件被告甲○○所犯係死刑、無期徒刑、最輕本刑為三年以
    上有期徒刑以外之罪，其於準備程序中就被訴事實為有罪之
    陳述，經告知簡式審判程序之旨，並聽取公訴人及被告之意
    見後，本院合議庭認為適宜而裁定由受命法官獨任進行簡式
    審判程序。又本件係經被告於準備程序期日為有罪之陳述，
    而經本院合議庭裁定由受命法官獨任以簡式審判程序加以審
    理，則依據刑事訴訟法第二百七十三條之二、同法第一百五
    十九條第二項之規定，不適用傳聞法則有關限制證據能力之
    相關規定，合先敘明。
二、上揭犯罪事實，業據被告甲○○於本院行準備程序、審理時
    坦承不諱；且丁○○、丙○○因誤信詐欺集團成員所提供之
    上開詐騙訊息，以致陷於錯誤，而先後於上揭時地分別匯款
    一萬八千元、一萬八千元、一萬一千元、一千元及一萬五千
    六百元至甲○○所有上開第一商業銀行中壢分行帳戶，該詐
    欺集團成員隨即各於當日以提款卡領出所詐得上開款項等情
    ，此經證人即被害人丁○○、丙○○於警詢時指證述綦詳，
    並有被害人丁○○提出之第一商業銀行自動付款交易明細表
    影本二紙、被害人丙○○提出之第一商業銀行自動付款交易
    明細表影本一紙及被告所有上開第一商業銀行中壢分行帳戶
    之開戶基本資料、交易明細表影本各一份附卷可憑。按被告
    預知綽號阿德之成年男子可能利用取得帳戶作為詐欺取財匯
    款使用，仍於上開時地，將其所有上開第一商業銀行中壢分
    行帳戶之存摺、提款卡（包括密碼），以四千元代價出售並
    交付予綽號阿德之成年男子，嗣該綽號阿德之成年男子或所
    屬詐欺集團成員，果據以作為取得詐欺取財犯罪所得款項之
    工具，被告自有幫助該綽號阿德之成年男子或所屬詐欺集團
    成員詐欺取財之不確定故意，足見被告之自白與事實相符。
    本件事證明確，被告犯行堪以認定。
三、按刑法上之故意，以行為人對於構成犯罪之事實，包括犯罪
    客體、行為、結果等均有具體確定認識，並有意使其發生者
    為確定故意，而行為人對於構成犯罪之事實，雖無具體確定
    認識，但已預見其發生，且其發生不違背其本意者，則為不
    確定故意。又行為人基於幫助他人犯罪之意思，為促成他人
    犯罪而為犯罪構成要件以外之行為，為幫助犯。本件被告預
    知綽號阿德之成年男子可能利用取得帳戶作為詐欺取財匯款
    使用，仍將其所有上開第一商業銀行中壢分行帳戶之存摺、
    提款卡（包括密碼），出售並交付予綽號阿德之成年男子，
    作為該綽號阿德之成年男子或所屬詐欺集團成員詐欺取財使
    用，此既不違背被告當初出售並交付該帳戶存摺、提款卡（
    包括密碼）之本意，且係參與提供取得詐欺取財犯罪所得款
    項之工具，對此犯行施以助力，為詐欺取財罪構成要件以外
    之行為，應以詐欺取財罪之幫助犯論之。核被告所為，係犯
    刑法第三十條第一項、第三百三十九條第一項之幫助詐欺取
    財罪。被告幫助綽號阿德之成年男子或所屬詐欺集團成員犯
    詐欺取財罪，為幫助犯，應按正犯之刑減輕之。又被告以一
    行為交付其所有上開第一商業銀行中壢分行帳戶之存摺、提
    款卡（包括密碼）供詐欺集團從事詐欺取財匯款使用，並侵
    害上開二位被害人之財產法益，為想像競合犯，依刑法第五
    十五條前段之規定，應從一處斷。公訴人雖就被害人丙○○
    遭詐騙而匯款一萬五千六百元至被告所有上開第一商業銀行
    中壢分行帳戶之事實（即移送併辦部分），未於起訴事實論
    及，惟既與起訴事實有想像競合之裁判上一罪關係，本院自
    得併予審理，附此敘明。爰審酌被告提供其個人所申請之第
    一商業銀行中壢分行帳戶予詐欺集團作為詐欺取財之匯款帳
    戶使用，助長犯罪之不良風氣，幫助犯罪者隱匿真實身份，
    增加檢警犯罪偵查之困難性，不肖之徒，則爭相倣傚，藉此
    手段詐財，日益猖獗，致使受害民眾不斷增加，若不針對提
    供人頭帳戶者，予以適度之刑罰，顯然無法抑制該類型犯罪
    之發生，暨被告迄未賠償被害人丁○○、丙○○之損害，並
    兼衡酌被告本身並未實際參與詐欺取財之犯行，可責難性較
    為輕微，與被告犯罪後坦承犯行，態度尚稱良好等一切情狀
    ，量處如主文所示之刑，並諭知易科罰金之折算標準，以示
    懲儆。
四、據上論斷，應依刑事訴訟法第二百七十三條之一第一項、第
    二百九十九條第一項前段，刑法第三十條第一項前段、第三
    百三十九條第一項、第三十條第二項、第五十五條、第四十
    一條第一項前段，刑法施行法第一條之一，判決如主文。
本案經檢察官乙○○到庭執行職務。
中    華    民    國    97    年    11    月    27    日
                  刑事第二庭    法  官  朱光國
以上正本證明與原本無異。
如不服本判決應於收受判決後10日內向本院提出上訴書狀，並應
敘述具體理由；其未敘述上訴理由者，應於上訴期間屆滿後20日
內向本院補提理由書（均須按他造當事人之人數附繕本）「切勿
逕送上級法院」。
                                書記官  張孝妃
中    華    民    國    97    年    11    月    27    日
附錄論罪科刑法條
刑法第339條：
意圖為自己或第三人不法之所有，以詐術使人將本人或第三人之
物交付者，處五年以下有期徒刑、拘役或科或併科一千元以下罰
金。
以前項方法得財產上不法之利益或使第三人得之者，亦同。
前二項之未遂犯罰之。


司法院資訊處製作；財團法人民間司法改革基金會備份。
